【裁判字號】    99,交訴,10
【裁判日期】    990323
【裁判案由】    肇事逃逸罪
【裁判全文】
臺灣臺中地方法院刑事判決              99年度交訴字第10號
公  訴  人  臺灣臺中地方法院檢察署檢察官
被      告  丙○○
上列被告因肇事逃逸罪案件，經檢察官提起公訴（98年度偵字第
25211號），本院判決如下：
    主    文
丙○○犯肇事致人傷害逃逸罪，處有期徒刑陸月，如易科罰金，
以新臺幣壹仟元折算壹日。
    犯罪事實
一、丙○○於民國98年9月25日晚間10時30分許，駕駛車牌號碼B
    D-5238號自用小客車，沿臺中市○○區○○路3段150巷，由
    南往北方向行駛，行經臺中市○○路○段與同路段150巷巷口
    左轉時，在同路段146號前，本應注意汽車行駛時，駕駛人
    應注意車前狀況、行至無號誌而無交通指揮人員之交岔路口
    ，支線道車應暫停讓幹線道車先行，並隨時採取必要之安全
    措施，以避免危險之發生，且依當時狀況，天候晴、夜間有
    照明、路面乾燥無缺陷、視距良好，均無不能注意之情事，
    竟疏未注意，於上開時、地不慎擦撞由甲○○騎乘之車牌號
    碼為NJ7-265號普通重型機車，致甲○○人車倒地，因而受
    有頭部外傷合併腦震盪無意識喪失、左側頭皮挫傷及擦傷、
    左側手肘、髖部、膝蓋及足踝多處挫傷及擦傷等傷害（傷害
    部分，業據甲○○撤回告訴）。詎丙○○明知駕車致甲○○
    受傷後，竟未下車查看甲○○傷勢，亦未為其他適當必要之
    救助，旋即駕車右轉往臺中市○○路○段139巷逃逸。嗣經警
    據報依甲○○提供肇事車輛之車號與附近監視器拍得肇事車
    輛之影像查緝，始循線查悉上情。
二、案經甲○○訴由臺中市政府警察局第五分局報告臺灣臺中地
    方法院檢察署檢察官偵查起訴。
    理    由
一、證據能力之說明﹕
  (一)按「被告以外之人於偵查中向檢察官所為之陳述，除顯有不
    可信之情況者外，得為證據」，刑事訴訟法第159條之1第2
    項定有明文。此乃立法者以刑事訴訟法規定檢察官代表國家
    偵查犯罪、實施公訴，依法有訊問被告、證人、鑑定人之權
    ，且實務運作時，偵查中檢察官向被告以外之人所取得之陳
    述，原則上均能遵守法律規定，不致違法取供，其可信性極
    高，為兼顧理論與實務為由，而對「被告以外之人於偵查中
    向檢察官所為之陳述」，例外設定其具備非顯不可信之要件
    時，得為證據。本件關於以下論及之證人即告訴人甲○○於
    偵查中向檢察官所為之陳述，業經具結且查無顯不可信之情
    形存在，依上開刑事訴訟法第159條之1第2項規定，具證據
    能力。
  (二)按現行刑事訴訟法為保障被告之反對詰問權，排除具有虛偽
    危險性之傳聞證據，以求實體真實之發見，於該法第159條
    第1項明定被告以外之人於審判外之言詞或書面陳述，除法
    律有規定者外，不得作為證據。而刑事訴訟法第159條之1至
    159條之4有傳聞法則之例外規定，且被告以外之人於審判外
    之陳述，雖不符前4條之規定，而經當事人於審判程序同意
    作為證據，法院審酌該言詞陳述或書面陳述作成時之情況，
    認為適當者，亦得為證據；當事人、代理人或辯護人於法院
    調查證據時，知有第159條第1項不得為證據之情形，而未於
    言詞辯論終結前聲明異議者，視為有前項之同意，刑事訴訟
    法第159條之5定有明文。本件關於以下論及之證人盧奇毅於
    警詢之陳述，係屬被告以外之人於審判外之書面陳述，而檢
    察官、被告並未就上開陳述有所爭執，且迄於言詞辯論終結
    前，均未主張有刑事訴訟法第159條第1項不得為證據之情形
    ，是應認已同意作為證據，且經本院審酌後，認無不適當之
    情形，應認有證據能力。
二、認定犯罪事實所憑之證據及理由﹕
    訊據被告丙○○矢口否認有何肇事逃逸犯行，其先於98年9
    月29日警詢時否認曾於98年9月25日晚間10時30分許駕車途
    經肇事地點，復辯稱﹕伊駕駛之自小客車並未與告訴人甲○
    ○騎駛之機車發生碰撞，伊當時未聽到撞擊聲，不知道肇事
    云云。經查﹕
  (一)證人即告訴人甲○○於98年11月24日偵訊時具結證稱﹕當時
    肇事之紅色YOTOTA自小客車從巷子衝出來，伊剎車不及就先
    摔倒，伊車子滑行之後，機車的車頭就擦撞到自小客車的後
    輪；伊當時車速約時速50、60公里，伊是直行車，肇事車輛
    是從巷子裡直接衝出來，巷子口是沒有交通號誌，所以伊才
    會閃避不及；是路人告訴伊肇事車輛的車牌，伊有告訴警察
    肇事車輛的車牌，路人也有告訴警察肇事車輛的車牌等語（
    見偵查卷第10頁）。又證人盧奇毅於98年9月30日警詢時證
    稱﹕伊未見到事故如何發生，事故發生時伊在2樓看電視，
    伊是聽到碰撞聲才出外查看，因有路人講肇逃車號，伊就提
    供紙筆給被害人，是伊報110的等語（見警卷第14頁）。由
    上開二位證人之證詞，可知告訴人甲○○騎駛之機車確實有
    與被告駕駛之汽車發生碰撞，及發出碰撞聲響，引起在場者
    之注意，始有路人記下肇事汽車車號之情事。
  (二)又依監視器錄影畫面所示，被告當日晚間於29分59秒時停在
    太原路3段150巷內，於31分13秒準備離開，再於31分21秒行
    駛至太原路3段150巷與太原路3段之路口，於31分28秒準備
    左轉太原路3段，再於31分40秒時於肇事路口上停頓，此有
    監視器翻拍畫面5張在卷可稽（見警卷第32至34頁），則由
    被告之自小客車於肇事路口左轉彎時曾經停頓乙節，亦可佐
    證被告業已知悉肇事。此外，復有道路交通事故現場圖、道
    路交通事故調查報告表(一)(二)各1紙、交通事故現場及車損照
    片10張（見警卷第36至45頁）、告訴人甲○○之診斷證明書
    1紙在卷可佐。綜上事證，被告之肇事逃逸犯行洵堪認定。
三、論罪科刑﹕
    按刑法第185條之4肇事逃逸罪，以處罰肇事後逃逸之駕駛人
    為目的，俾促使駕駛人於肇事後能對被害人即時救護，以減
    少死傷，是該罪之成立只以行為人有駕駛動力交通工具肇事
    ，致人死傷而逃逸之事實為已足，至行為人之肇事有否過失
    ，則非所問（最高法院92年度臺上字第4468號刑事判決參照
    ）。本件被告駕駛自小客車與告訴人甲○○之機車擦撞肇事
    ，被告當時即知悉告訴人甲○○人車倒地，對於告訴人甲○
    ○可能受有傷害已有認識，其竟未採取救護或其他必要措施
    ，逕行駕車離去，則核被告所為，係犯刑法第185條之4之肇
    事致人傷害逃逸罪。爰審酌被告肇事後未對被害人施以救護
    ，置被害人之傷害於不顧，逕行駕車逃逸，惡性非輕；兼衡
    酌被告犯罪後業與被害人達成和解，賠償被害人損失，有調
    解書1紙在卷可稽等一切情狀，量處如主文所示之刑，並諭
    知易科罰金之折算標準。
據上論斷，應依刑事訴訟法第299條第1項前段，刑法第185條之4
、第41條第1項前段，判決如主文。
本案經檢察官乙○○到庭執行職務。
中    華    民    國    99    年    3     月    23    日
                刑事第十六庭  審判長法  官  巫淑芳
                                    法  官  黃建都
                                    法  官  戴嘉慧
以上正本證明與原本無異。
如不服本判決應於收受判決後10日內向本院提出上訴書狀，並應
敘述具體理由；其未敘述上訴理由者，應於上訴期間屆滿後20日
內向本院補提理由書 (均須按他造當事人之人數附繕本)「切勿
逕送上級法院」。
告訴人或被害人對於判決如有不服具備理由請求檢察官上訴者，
其上訴期間之計算係以檢察官收受判決正本之日期為準。
                                    書記官  劉晴芬
中    華    民    國    99    年    3     月    23    日
【附錄本案論罪科刑法條】
刑法第185條之4
駕駛動力交通工具肇事，致人死傷而逃逸者，處6月以上5年以下
有期徒刑。

司法院資訊處製作；財團法人民間司法改革基金會備份。
